臺灣板橋地方法院交通事件裁定　　　 　94年度交聲字第760號
原處分機關　臺北市交通事件裁決所
異　議　人　乙○○
即受處分人
上列受處分人因違反道路交通管理處罰條例案件，對於臺北市交
通事件裁決所民國94年3 月9 日所為之處分（原處分案號：北市
裁一字第裁22－E00000000 號）聲明異議，經臺灣臺北地方法院
於94年4 月15日裁定移由本院管轄（94年度交聲字第342 號），
本院裁定如下：
    主  文
原處分撤銷。
乙○○不罰。
    理  由
一、按法院受理交通事件，準用刑事訴訟法之規定，道路交通管
    理處罰條例第89條前段定有明文，是最高法院76年臺上字第
    4986號判例：認定犯罪事實所憑之證據，雖不以直接證據為
    限，間接證據亦包括在內；然而無論直接或間接證據，其為
    訴訟上之證明，須於通常一般之人均不致有所懷疑，而得確
    信其為真實之程度者，始得據為有罪之認定，倘其證明尚未
    達到此一程度，而有合理之懷疑存在以致事實審法院無從取
    得有罪之確信時，即應由法院為諭知被告無罪之判決，亦即
    刑事訴訟法上法院認定事實之最重要原則「認定被告有罪，
    就該有罪事實不能有任何之合理懷疑存在」，於法院審理行
    為人違反道路交通管理處罰條例案件時，自當有其適用。易
    言之，法院於審理行為人違反道路交通管理處罰條例案件，
    當踐行完畢調查證據之程序後，為事實之認定時，如就原處
    分機關所認定之行為人違規之事實仍有合理之訴訟上懷疑，
    而無法百分之百確信行為人確有該當於道路交通管理處罰條
    例各該處罰條文之構成要件事實時，即應依訴訟上之待證事
    實「倘有懷疑，則從被告之利益作解釋」之證據法則，作對
    受處分人有利之認定。
二、原處分意旨略以：異議人即受處分人乙○○於民國（下同）
    94年1 月6 日下午7 時30分許，駕駛車牌號碼DL─5436號自
    用小客車，沿新竹縣口湖鄉○○路右轉往東轉進永順街行駛
    至肇事地點時，其左前車角與沿軍功路直行過光復路西往東
    進入永順街之2L─2158號自用小客車右前車門撞擊而肇事，
    經警舉發「轉彎車未讓直行車先行」之違規，經警掣單舉發
    ，原處分機關乃依道路交通管理處罰條例第48條第6 款之規
    定，裁處罰鍰新臺幣900 元，並記違規點數1 點。
三、異議意旨略以：異議人即受處分人乙○○以裁決書引用法條
    錯誤，在路口才有轉彎車讓直行車的問題，然肇事地點在永
    順街上，距路口中心點至少32公尺，係2L─2158號自用小客
    車駕駛人自後方駛來左側超車，為閃避對向車道來車而急速
    右轉，擦撞異議人駕駛之車輛而肇事，此可由2L─2158號自
    用小客車右車門無明顯撞擊點，但在右前車門凸痕處以及右
    後車前半部均有拖曳痕，異議人車輛在左前保險桿之左後方
    10公分處有凸陷裂痕，正面則無擦撞痕跡，可證明車禍發生
    過程，異議人並無違規之處，爰為此聲明異議，請求撤銷原
    處分等語。
四、訊據異議人即受處分人乙○○固不否認有於94年1 月6 日下
    午4 時30分許，駕駛車牌號碼DL─5436號自用小客車與由甲
    ○○所駕駛車牌號碼2L─2158號自用小客車發生碰撞之事實
    ，惟堅決否認有何違規之行為，辯稱：肇事地點並非在路口
    ，係在雙向單車道上，在路口才有轉彎車讓直行車的問題，
    伊並無任何違規事由等語。經查，證人即2L─2158號自用小
    客車駕駛人甲○○於本院調查時具結證稱：「（法官問：94
    年1 月6 日19時30分許，在新竹縣湖口鄉○○路與永順街口
    附近是否與異議人所駕駛之車輛發生車禍？）有的，我是直
    行往勝利路方向，我行駛的道路我不知道是那一條，我過紅
    綠燈，感覺右邊有一部車輛擦撞過來，我發現擦撞之後馬上
    停下來，對方擦撞到我的右前車門，馬上停下來，我記得現
    場有黃線，我的車子沒有在黃線上，對方也是直行，當時車
    流量很多，我不知道對方有無轉彎，當時是晚上，我不確定
    是如何碰撞的。」等語（參見本院94年6 月1 日訊問筆錄第
    2 頁），並當場繪製當時兩車之碰撞位置為憑，衡諸證人甲
    ○○之證言，可知當時證人甲○○與異議人發生碰撞之肇事
    位置並非在上開交岔路口，是異議人所辯兩車之碰撞位置並
    非在上開交岔路口乙節，堪以採信。是異議人既非在上開交
    岔路口與證人甲○○發生碰撞，則其行為與道路交通管理處
    罰條例第48條第6 款之要件有間。又經本院綜觀全案卷證，
    本件原處分機關認異議人駕駛汽車有上開違規之事實，無非
    是以原舉發通知單所載為憑，然此既為異議人所否認，又經
    與其發生碰撞之證人甲○○證述如上，且兩車之現場位置業
    已移動，要難逕予認定異議人即上開違規情事，既無其他積
    極證據相佐，自應作對異議人有利之認定，認其所為上開辯
    解尚屬可採。
五、綜上所述，原處分機關所認定異議人駕駛汽車有前述轉彎車
    未讓直行車先行之情事，因查無其他積極證據足以證明，自
    應作對異議人有利之認定，原處分機關未予詳查，遽對異議
    人為前開裁罰，即難認為允當。本件異議人之異議為有理由
    ，自應由本院將原處分撤銷，並另為不罰之諭知如主文第二
    項所示，以資適法。
六、據上論斷，應依道路交通案件處理辦法第 20 條前段，裁定
    如主文。
中　　華　　民　　國　　94　　年　　7 　　月　12  　日
                  交通法庭  法　官　高玉舜
以上正本證明與原本無異
如不服本裁定應於送達後5日內向本院提出抗告狀
                            書記官　田世杰
中　　華　　民　　國　　94　　年　　7 　　月　12　　日
